【裁判字號】    95,易,556
【裁判日期】    950421
【裁判案由】    侵占
【裁判全文】
臺灣臺北地方法院刑事判決               95年度易字第556號
    聲  請  人  臺灣臺北地方法院檢察署檢察官
    被      告  甲○○
上列被告因侵占案件，經檢察官聲請簡易判決處刑（九十五年度
偵字第二六九八號），本院受理後（受理案號：九十五年度簡字
第七一一號），認不宜逕以簡易判決處刑，應適用通常訴訟程序
，嗣因被告就被訴事實為有罪之陳述，經本院告知簡式審判程序
意旨，並聽取公訴人及被告之意見後，本院合議庭裁定由受命法
官獨任依簡式審判程序審理，茲判決如下：
    主   文
甲○○意圖為自己不法之所有，而侵占遺失物，處罰金肆仟元（
即新台幣壹萬貳仟元），如易服勞役，以佰元折算壹日。
    犯罪事實
一、甲○○意圖為自己不法之所有，於民國九十四年十月四日上
    午八時三十分許，在臺北市中正區○○○路十五號之怡客餐
    廳外附近一帶（聲請簡易判決處刑書誤載為在餐廳內拾獲，
    應予更正）拾獲乙○○所有內含全民健保ＩＣ卡、國立台北
    護理學院學生證、國民身分證、汽車駕駛執照、中央信託局
    金融卡、公司各部門主管緊急聯絡電話卡等各一張、信用卡
    四張、新臺幣（下同）一萬元、捷運悠遊卡、怡客餐廳一千
    元儲值卡之皮夾一只後，竟未送交自治機關或警署為招領之
    公告，而將之侵占入己。甲○○侵占上開物品後，以乙○○
    之中央信託局金融卡（卡號：000－000000000
    00000號））至臺北富邦商業銀行股份有限公司（下稱
    富邦銀行）之自動付款設備，欲提領乙○○帳戶內之款項，
    終因提領密碼輸入錯誤達三次以上，款項未領取且上開金融
    卡乃遭自動櫃員機沒收。嗣於同日上午十一時許，撥打電話
    予乙○○，告知該皮夾為其所拾獲，並相約於同日中午十二
    時許將皮夾歸還，嗣於同日中午十二時二十三分許，乙○○
    接獲由甲○○所使用之0000000000號行動電話來
    電，遂至臺北市○○區○○路十五號之一之中央健保大樓側
    門等候，甲○○始將拾獲乙○○所有之上開全民健保ＩＣ卡
    、國立台北護理學院學生證、國民身分證、汽車駕駛執照、
    中央信託局金融卡、公司各部門主管緊急聯絡電話卡等各一
    張、信用卡二張返還，乙○○懇請甲○○返還皮夾內之其他
    物品，期間乙○○並發現甲○○口袋內之公司各部門主管緊
    急聯絡電話卡夾帶富邦銀行交易明細表一張，該明細表上之
    帳號係其所遺失上揭中央信託局之金融卡帳號，始知上情，
    甲○○心虛旋即騎車離去。
二、案經乙○○訴由臺北市政府警察局中正第一分局報請臺灣臺
    北地方法院檢察署檢察官聲請簡易判決處刑，本院受理後，
    認不宜逕以簡易判決處刑，應適用通常訴訟程序。
    理  由
壹、程序方面：
    按本件被告甲○○所犯係死刑、無期徒刑、最輕本刑為三年
    以上有期徒刑以外之罪，其於準備程序就前揭被訴事實為有
    罪之陳述，經本院告知簡式審判程序之旨，並聽取其與公訴
    人之意見後，本院認無不得或不宜改依簡式審判程序進行之
    處，爰依刑事訴訟法第二百七十三條之一第一項、第二百八
    十四條之一，裁定本件由受命法官獨任進行簡式審判程序，
    合先敘明。
貳、實體方面：
一、證據之認定：
  (一)上揭犯罪事實一之部分，業據告訴人乙○○於警詢及檢察官
    偵訊時及本院審理時指訴綦詳（偵查卷第四頁至第九頁調查
    筆錄、第二十六頁至第二十七頁訊問筆錄參照），並有00
    00000000號行動電話通連調閱查詢單、富邦銀行自
    動櫃員機交易明細表、富邦銀行九十四年十月十九日北富銀
    營作字第九四一五一五七號函、自動櫃員機監視器翻拍照片
    九幀附卷足憑（同上偵查卷第十七頁至第二十一頁參照），
    且被告對於上揭犯罪事實已於本院九十五年四月七日審理時
    供承不諱（本院該日筆錄參照），是依上開補強證據已足資
    擔保被告於本院審理時所為上開任意性自白具有相當程度之
    真實性，而得使本院確信被告前述自白之犯罪事實確屬真實
    ，從而依刑事訴訟法第一百五十六條第一項「被告之自白，
    非出於強暴、脅迫、利誘、詐欺、違法羈押或其他不正之方
    法，且與事實相符者，得為證據。」及第二項「被告之自白
    ，不得作為有罪判決之唯一證據，仍應調查其他必要之證據
    ，以查其是否與事實相符。」規定，本院自得依被告前述自
    白及各該補強證據認定被告確有為前述犯行，本件事證明確
    ，被告犯行堪以認定。
  (二)被告雖於本院審理時辯稱：並未拾獲告訴人乙○○現金一萬
    元、捷運悠遊卡、怡客餐廳一千元儲值卡及信用卡只拾獲二
    張等情，惟被告於本院審理時亦自承拾獲之時點為九十四年
    十月四日上午八時三十分，與告訴人指訴係在同年月日上午
    八點三十分在怡客餐廳用餐之時點接近吻合（偵查卷第五頁
    調查筆錄參照），難認在此緊密之時間內，尚有他人拾獲，
    快速過濾皮夾物品，棄置於該處又為被告拾獲，被告此部份
    所辯，顯不足採。
  (三)至於聲請簡易判決處刑書之犯罪事實欄雖載被告係在怡客餐
    廳內拾獲告訴人乙○○之皮夾，惟被告自承係在餐廳外所拾
    獲，並非在餐廳內，且告訴人乙○○亦於本院審理時表示，
    其在怡客餐廳用餐完回到辦公室才發現皮夾不見，其亦不清
    楚皮夾係何時遺失等語（本院同上筆錄參照），被告既對於
    犯罪事實坦承，自無須虛構其所拾獲之地點，況被告於警詢
    、檢察官偵查時，均未到庭接受調查，自應以其本次在本院
    審理時所述為準，附此敘明。
二、論罪科刑之法律適用：
    核被告所為，係犯刑法第三百三十七條之侵占遺失物罪。爰
    審酌被告於拾獲告訴人乙○○之遺失物後，竟未於第一時間
    將遺失物品送交警察等自治機關或通知告訴人乙○○，反而
    心生貪念，欲使用皮夾內之提款卡提領告訴人乙○○帳戶內
    之款項等犯罪動機、目的、手段，對告訴人乙○○造成之損
    害，量處如主文所示之刑，並諭知易服勞役之折算標準。
據上論斷，應依刑事訴訟法第四百五十二條、第二百七十三條之
一第一項、第二百九十九條第一項前段，刑法第三百三十七條、
第四十二條第二項，罰金罰鍰提高標準條例第一條前段、第二條
，判決如主文。
本案經檢察官蕭斌志到庭執行職務。
中    華    民    國    95    年    4    月     21    日
                  刑事第九庭    法  官  葉珊谷
以上正本證明與原本無異。
如不服本判決，應於判決送達後10日內，向本院提出上訴狀。
                                書記官  顏淑華
中    華    民    國    95    年    4    月     21    日
附錄本案論罪科刑法條全文：
中華民國刑法第三百三十七條：
意圖為自己或第三人不法之所有，而侵占遺失物、漂流物或其他
離本人所持有之物者，處五百元以下罰金。


司法院資訊處製作；財團法人民間司法改革基金會備份。
